【裁判字號】    89,上訴,97
【裁判日期】    890225
【裁判案由】    違反槍砲彈藥刀械管制條例
【裁判全文】
臺灣高等法院刑事判決                              八十九年度上訴字第九七號
    上  訴  人  臺灣桃園地方法院檢察署檢察官
    被      告  甲○○
右上訴人因被告違反槍砲彈藥刀械管制條例案件，不服臺灣桃園地方法院八十七年度
訴字第一０二０號，中華民國八十八年八月二十四日第一審判決（起訴案號：臺灣桃
園地方法院檢察署八十七年度偵字第一０六四九號）提起上訴，本院判決如左：
    主  文
原判決撤銷。
甲○○未經許可，持有可發射子彈具有殺傷力之改造槍枝，累犯，處有期徒刑壹年貳
月，併科罰金新台幣伍萬元，罰金如易服勞役，以新台幣玖佰元即銀元參佰元折算壹
日。
扣案之改造掌心雷手槍壹把及改造子彈貳顆均沒收。
    事  實
一、甲○○於民國八十二年十月二十二日，因煙毒等案，經台灣桃園地方法院判處有
    期徒刑三年四月，於八十三年三月十四日，經本院駁回上訴而確定，於八十三年
    五月十三日送監執行，於八十四年十月三日假釋出獄（嗣假釋期間於八十五年七
    月二十四日屆滿而執行完畢），其於假釋出獄後，即八十四年十月三日起至月底
    之某日，在新竹縣新竹市○○街某地，自江璧良（已死亡）處，取得可發射子彈
    具有殺傷力之改造掌心雷手槍乙把及改造子彈二顆，並放置於新竹市某地，未經
    許可而持有之，嗣於八十七年七月十日日間，警員借提外出時，其打電話給綽號
    「阿忠」者，叫其將上開槍彈移至新竹市○○街九十三號大潤發大賣場內之二一
    九號置物櫃，於當日晚上八時五十分許，在上址之大賣場之二一九號置物櫃內，
    為警查獲，並扣得改造手槍乙把及子彈二顆。
二、案經桃園縣警察局龜山分局移送台灣桃園地方法院檢察署檢察官偵查起訴。
    理  由
一、訊據被告甲○○否認有未經許可，持有可發射子彈具有殺傷力之改造槍枝，及改
    造子彈之犯行，辯稱：不知該槍枝、彈藥係如何來的，伊並未持有云云。惟查：
    （一）、被告於警訊供稱：「江璧良於八十四年十月份死亡前，將槍交給我，是
    新竹市○○街.....。」（見八十七年度偵字第一０六四九號卷第四頁）（二）
    、被告於原審供稱：「是我叫朋友拿去放的，其綽號叫『阿忠』。（原問：....
    於八十七年七月十日，在大賣場查獲你放置之槍枝？）」（見原審卷第一五七頁
    ），其本院調查時供稱「那時...... 我打電話給『阿忠』去放的。」（見本院
    八十九年一月二十日訊問筆錄）（三）、證人即帶同被告查緝槍枝之警員江福吉
    、黃子龍於原審審理時證稱：當天被告曾以電話聯絡其前妻將其藏槍之鑰匙拿來
    等語。（見原審卷第八十三頁、第一一六頁），被告於本院調查時亦供稱：「是
    我前妻拿來，我叫他跟『阿忠』拿的。（指拿鑰匙）」（見本院八十九年一月二
    十日訊問筆錄），由是觀之，被告自江璧良處，取得改造掌心雷手槍乙把及改造
    子彈二顆後，即放置於某處所，未經許可而持有之，嗣於八十七年七月十日間，
    被告打電話給綽號「阿忠」者，叫其將上開槍彈移至新竹市○○街九十三號大潤
    發大賣場內之二一九號置物櫃，同日晚上八時五十分許，在上開置物櫃內，為警
    查獲，應可認定，被告空言否認犯罪，為卸責之詞，不足採信。並有上開槍彈照
    片一張附卷可稽（見同上偵查卷第七頁）；又扣案之上開槍枝及子彈，經送請內
    政部警政署刑事警察局鑑定結果，認上開槍枝係仿德林吉手槍製造之金屬玩具手
    槍將槍管車通而成，機械性能良好，可擊發適用子彈，認具殺傷力，而上開子彈
    係由玩具子彈改造而成，亦具有殺傷力，此有內政部警政署刑事警察局八十七年
    七月二十三日刑鑑字第五二一一五號鑑驗通知書一紙附卷足按（見偵查卷第二十
    七頁），本件事證明確，被告犯行堪以認定。
二、核被告未經許可持有前開槍、彈之行為，係犯槍砲彈藥刀械管制條例第十一條第
    四項之未經許可持有可發射子彈具有殺傷力之改造槍枝罪及同條例第十二條第四
    項之未經許可持有子彈罪。被告以一行為同時觸犯上開二罪名，為想像競合犯，
    應依刑法第五十五條之規定從較重之槍砲彈藥刀械管制條例第十一條第四項之未
    經許可持有可發射子彈具有殺傷力之改造槍枝一罪處斷。又無故寄持有槍、彈罪
    為繼續犯，其間法律雖有變更，但其行為既繼續實施至新法施行以後，自無適用
    刑法第二條第一項但書從新從輕原則之餘地（參照最高法院二十八年上字第七三
    三號判例意旨）；又查被告有事實欄所載之犯罪前科及受有期徒刑執行完畢之事
    實，有本院被告全國前案紀錄表一份在卷足憑，其於有期徒刑執行完畢後，五年
    以內再犯本案法定刑含有期徒刑之罪，為累犯，應依法加重其刑。
三、原審未予詳查，遽為被告無罪之諭知，自有未合，檢察官上訴指摘原及此，為有
    理由，自應由本院將原判決撤銷改判。爰審酌被告之犯罪動機、目的、手段，所
    持有槍彈之數量，所生之危害及犯後之態度等一切情狀，量處有期徒刑一年二月
    ，併科罰金新台幣五萬元，並諭知罰金如易服勞役之折算標準。至扣案之上開改
    造掌心雷手槍一把及改造子彈二顆，均為違禁物，應依刑法第三十八條第一項第
    一款規定宣告沒收。
四、末按槍砲彈藥刀械管制條例第十九條第一項雖規定「犯‧‧第十一條‧‧之罪，
    經判處有期徒刑者，應於刑之執行完畢或赦免後，令入勞動場所，強制工作，其
    期間為三年」，惟按保安處分係對受處分人將來之危險性所為拘束其身體、自由
    等之處置，以達教化與治療之目的，為刑罰之補充制度，本諸法治國家保障人權
    之原理及刑法之保護作用，其法律規定之內容應受比例原則之規範，使保安處分
    之宣告，與行為人所為行為之嚴重性、行為人所表現之危險性，及對於行為人未
    來行為之期待性相當，而保安處分中之強制工作，旨在對嚴重職業性犯罪及欠缺
    正確工作觀念或無正常工作因而犯罪者，強制其從事勞動，學習一技之長及正確
    之謀生觀念，使其日後重返社會，能適應社會生活，槍砲彈藥刀械管制條例第十
九條第一項之規定，不問行為人有無預防矯治其社會危險性之必要，一律宣付強
    制工作三年，限制其中不具社會危險性之受處分人之身體、自由部分，其所採措
    施與所欲達成預防矯治之目的及所需程度，不合憲法第二十三條所定之比例原則
    ，亦即，犯該條例第十九條第一項所列舉之罪，應依個案情節，視其是否符合比
    例原則，而決定是否應適用該條例宣告保安處分，此業經司法院大法官會議作成
    釋字第四七一號解釋可資參照。本件被告雖曾有施用毒品案件，經判處罪刑確定
    在案，詳見前開被告前科表，惟被告所犯上開案件，尚未嚴重侵害社會秩序，所
    具社會危險性不高，尚難認被告有犯罪之習慣或因懶惰成習而犯罪，本案雖持有
    槍枝、子彈，未持以犯罪或供其他不法用途，尚未積極侵害他人法益或破壞社會
    秩序，所持有之改造槍枝僅一枝、改造子彈僅二顆，數量有限，本院斟酌保安處
    分之比例原則，認被告無依槍砲彈藥刀械管制條例第十九條第一項規定宣告強制
    工作之必要，附此敘明。
據上論斷，應依刑事訴訟法第三百六十九條第一項前段、第三百六十四條、第二百九
十九條第一項前段，槍砲彈藥刀械管制條例第十一條第四項、第十二條第四項，刑法
第十一條前段、第五十五條、第四十七條、第四十二條第二項、第三十八條第一項第
一款，現行法規所定貨幣單位折算新台幣條例第二條，判決如主文。
本案經檢察官蔡茂松到庭執行職務。
中    華    民    國    八十九    年      二        月      二十五      日
                          臺灣高等法院刑事第二十四庭
                              審判長法  官  帥  嘉  寶
                                    法  官  聶  齊  桓
                                    法  官  李  世  貴
右正本證明與原本無異。
如不服本判決應於收受送達後十日內向本院提出上訴書狀，其未敘述上訴之理由者並
得於提起上訴後十日內向本院補提理由書（均須按他造當事人之人數附繕本）。
                                    書記官  魏  汝  萍
中    華    民    國    八十九    年      二        月      二十九      日
附錄：本判決論罪科刑法條全文
槍砲彈藥刀械管制條例第十一條
未經許可，製造、販賣或運輸第四條第一款所稱其他可發射金屬或子彈具有殺傷力之
各式槍砲者，處五年以上有期徒刑，併科新台幣一千萬元以下罰金。
未經許可，轉讓、出租或出借前項所列槍砲者，處三年以上十年以
下有期徒刑，併科新台幣七百萬元以下罰金。
意圖供自己或他人犯罪之用，而犯前二項之罪者，處無期徒刑或七
年以上有期徒刑，併科新台幣一千萬元以下罰金。
未經許可，持有、寄藏或意圖販賣而陳列第一項所列槍砲者，處一
年以上七年以下有期徒刑，併科新台幣七百萬元以下罰金。
第一項至第三項之未遂犯罰之。


司法院資訊處製作；財團法人民間司法改革基金會備份。
